臺灣高等法院交通事件裁定           100年度交抗字第1023號
抗  告  人
即受處分人    林佳穎
上列抗告人因違反道路交通管理處罰條例案件，不服臺灣宜蘭地
方法院，中華民國100年6月27日所為裁定（100年度交聲字第53
號），提起抗告，本院裁定如下：
    主  文
抗告駁回。
    理  由
一、原處分意旨略以：異議人即受處分人（下稱異議人）林佳穎
    於民國（下同）99年12月3日上午10時47分許，騎乘AJ7-596
    號重型機車，在宜蘭縣羅東鎮○○路152巷口（原裁定誤載
    為132巷口）因闖紅燈違規，經宜蘭縣政府警察局羅東分局
    掣發宜警交字第Q00000000號舉發違反道路交通管理事件通
    知單，並經移送機關請上開舉發單位調查，仍認異議人違規
    事實明確，乃以異議人違反前述道路交通管理處罰條例第53
    條第1項規定之行為，裁處異議人罰鍰新臺幣（下同）1800
    元，並依第63條第1項第3款記違規點數3點。
二、異議意旨略以：(一)伊於99年12月3日上午10時47分許，騎乘
    AJ7-596號重型機車行經宜蘭縣羅東鎮○○路152巷口時，車
    速緩慢，且確信為綠燈始為前行，絕無闖紅燈之情事；縱有
    疏忽，亦僅是闖黃燈。惟警察未於明顯處，且未開啟警示燈
    而實行路檢，伊請警員出示證件，卻遭拒絕。似不符司法院
    大法官解釋第535號規定之意旨。(二)警員是躲藏於宜蘭縣羅
    東鎮○○路152巷內，再突然衝出來攔停異議人車輛，此觀
    諸警員提出錄影擷取之照片即明。又警員僅提出違反道路交
    通管理處罰條例事件通知單，伊當場拒絕簽收，惟竟遭警員
    二人逼迫並咆哮必須當場簽立該通知單，否則將以妨害公務
    強制移送警局等語恫嚇，異議人方不情願簽名。(三)警方所提
    示之舉證相片，係以錄音筆為採證方式，依據警察勤務條例
    ，警方值勤的工具應該是由警政署提供，而非警員自己購買
    ，且以現今科技，可隨時編輯影片之內容，其合法性不無疑
    義。是警員當場舉發之舉，應非合法，為此聲明異議云云，
    請求撤銷原處分。
三、原裁定意旨略以：
（一）異議人經警舉發於99年12月3日上午10時47分許，騎乘AJ7
      -596號重型機車，在宜蘭縣羅東鎮○○路152巷口闖紅燈
      ，有宜蘭縣政府警察局羅東分局宜警交字第Q00000000號
      舉發違反道路交通管理事件通知單在卷可稽（原審卷第25
      頁）。而證人即舉發本件之員警洪偉翔於原審審理時證稱
      ：伊與另一名同事，著警察制服騎機車執行交通稽查勤務
      時，於99年12月3日上午10時47分在宜蘭縣羅東鎮○○路1
      52巷口停等紅燈，燈號轉換為綠燈時，見異議人闖紅燈，
      即追上前，將異議人攔下，伊並以胸前所掛行車紀錄器錄
      下舉發經過等語明確（原審卷第39頁）。又證人洪偉翔所
      提舉發時所攝錄影像之光碟片，經原審勘驗結果：光碟開
      始播放，該巷口燈號由紅燈轉換為綠燈，紀錄器前方2台
      機車已開始往前行駛，斯時與該巷口垂直之道路，1台機
      車以高於上開2台機車的速度，由左至右駛過。員警騎車
      自後追躡，於光碟顯示10：24：18開始追，至光碟顯示10
      ：24：42停車，向異議人稱「闖紅燈」，要求異議人出示
      行照、駕照。異議人稱「拜託，不要啦」，異議人沒有提
      出行照、駕照。警察詢問異議人身分證字號，異議人稱「
      拜託啦，拜託啦」。異議人陳述身分證字號，又詢問警察
      是要開機車還是要開人，警察稱「要開你」，異議人稱「
      拜託不要嘛」又稱「可不可以開輕點，沒有戴安全帽」。
      異議人稱「一定要開嗎」，又詢問警察是哪一個派出所，
      警察回答「成功派出所」，此時畫面攝入警察身著制服。
      異議人稱「警察違規為什麼不講」、「你們是成功哪一個
      派出所」，警察告以成功派出所的地址為興東南路46號，
      異議人稱「哪一天我去找你們麻煩」。異議人反覆說「警
      察違規為什麼不講」、「不是一台車四個人才可以開單，
      為什麼兩個人就可以」（以下從略）等情。益證證人洪偉
      翔所證屬實。異議人辯稱警員突然衝出、或未表明警員身
      分云云，顯與事實不符，委不足採。
（二）異議人雖辯稱：依據警察勤務條例，警方值勤之採證工具
      應該是由警政署提供，而非警員自行購買云云。惟此部分
      與上開證據之證明力無關。又異議人辯稱：以現今科技，
      可隨時編輯異動影片之內容云云，然依原審勘驗光碟結果
      ，自異議人違規至舉發之影像均屬連續，並無中斷，是異
      議人主張影像可被剪輯云云，亦屬無據。另異議人於原審
      調查時，復主張該路口黃燈秒數過短云云，然查，依上開
      影片所示，與異議人行車方向垂直之巷口已由紅燈轉為綠
      燈，且該巷道之2台機車已經開始往前行駛後，異議人之
      機車始駛過該巷口，顯見異議人闖紅燈之事實甚為明確，
      異議人託詞黃燈秒數過短，為卸責之詞，不足採信。再者
      ，觀諸該影帶所示，異議人於為警攔下時，口稱「不要啦
      」、「拜託」、「可不可以開輕點」等語，顯見異議人亦
      自知有虧，見員警無動於衷後，始惱羞成怒，轉而質疑員
      警執法有虧，其行徑實不足取。本件事證明確，異議人違
      規之事實可堪認定。
（三）綜上所述，異議人所辯洵無足採，從而，異議人確有在行
      經有燈光號誌管制之交岔路口闖紅燈之違規行為。移送機
      關依道路交通管理處罰條例第53條第1項裁處罰鍰1800 元
      ，並依第63條第1項第3款規定記違規點數3點，核無不合
      。本件聲明異議為無理由，應予駁回。
四、抗告意旨略以：本件警員所用之行車記錄器，應係隨身錄影
    筆，警員所稱乃係行車記錄器，顯然有誤；又本件警員依該
    產品作為舉發採證工具，亦違反警察法及警察勤務條例等相
    關規定，該證據依毒樹果實理論，應無證據能力；且警員之
    行為已嚴重侵犯憲法第22條、第24條規定賦予保障民眾之權
    益，且警員未依大法官釋字第535號規定主動出示警證並確
    實告知事由，亦有違法，爰請求調查當庭錄音光碟、勘驗影
    片及請警方提出機車之大牌照片做為佐證云云。
五、本院查：
（一）按汽車駕駛人，行經有燈光號誌管制之交岔路口闖紅燈者
      ，處新臺幣1800元以上5400元以下罰鍰，道路交通管理處
      罰條例第53條第1項定有明文。抗告人即異議人（下稱抗
      告人）經警舉發於99年12月3日上午10時47分許，騎乘AJ7
      -596號重型機車，在宜蘭縣羅東鎮○○路152巷口闖紅燈
      ，此有宜蘭縣政府警察局羅東分局宜警交字第Q00000000
      號舉發違反道路交通管理事件通知單在卷可稽，抗告人於
      原審時亦表明：伊有要求證人洪偉翔出示證件，伊不是闖
      紅燈，而是搶黃燈等語（原審卷第40頁、第41頁），足見
      抗告人亦供認當日遭員警攔下開單舉發等情，復有翻攝照
      片8張（原審卷第30頁至第31頁）附卷可按，是抗告人有
      前開交通違規事實，堪可認定。
（二）抗告人雖以本件警員採證不合法、是否確為警員尚有疑問
      及請求調查證據等詞為辯。然查，證人即舉發本件之員警
      洪偉翔業於原審作證明確，且經原審當庭勘驗光碟內容，
      該段影片順暢連續而無中斷，足堪採信，是抗告人徒事爭
      執該錄影設備為何，洵無可採。況本件舉發警員與抗告人
      並無任何關係，自無誣指抗告人之可能與必要。復佐以抗
      告人為警攔下時，即稱「不要啦」、「拜託」、「可不可
      以開輕點」等語，顯見抗告人亦自知有交通違規之情事，
      是抗告意旨所陳，均非可採。
（三）本件交通違規情節明確，原處分機關依道路交通管理處罰
      條例第53條第1項裁處罰鍰1800元，並依第63條第1項第3
      款規定記違規點數3點，核無違誤。原審法院據此駁回抗
      告人之聲明異議，經核尚無不合。抗告意旨仍執前開相同
      陳詞而漫指原裁定不當，並請求調查證據，委無理由，應
      予駁回。
據上論斷，應依道路交通管理處罰條例第89條，道路交通事件處
理辦法第25條，刑事訴訟法第412條，裁定如主文。
中    華    民    國    100    年    7     月    28    日
                  交通法庭     審判長法  官  宋  祺
                                     法  官  林孟宜
                                     法  官  高玉舜
以上正本證明與原本無異。
不得再抗告。
                                     書記官  許雅淩
中    華    民    國    100    年    7     月    28    日